【裁判字號】    92,易,1190
【裁判日期】    920528
【裁判案由】    背信
【裁判全文】
臺灣臺中地方法院刑事判決                        九十二年度易字第一一九號
    公  訴  人  臺灣臺中地方法院檢察署檢察官
    被      告  甲○○
右列被告因背信案件，經檢察官提起公訴（九十二年度偵字第二八六四號），本院判
決如左：
    主  文
甲○○為他人處理事務，意圖為自己不法之利益，而為違背其任務之行為，致生損害
於本人之財產，累犯，處有期徒刑柒月。
    事  實
一、甲○○前於民國（下同）八十八年間，因妨害公務案件，經本院以八十八年度易
    字第一一六二號判處有期徒刑三月，於八十九年一月十二日執行完畢。詎仍不知
    悔改，於九十一年九月二十三日，為其所有之車牌號碼五Ｖ─二一五一號自用小
    客車（賓士廠牌，型號Ｓ三二○型），向丙○產物保險股份有限公司（下稱丙○
    公司）投保汽車保險自用汽車險（含失竊險）。嗣上揭自用小客車於九十一年十
    月二十日上午十時許，在臺中市○區○○路二巷十九之一號失竊，甲○○於九十
    一年十月二十日上午十一時許，向臺中市警察局第三分局合作派出所報案車輛失
    竊，並於同年十月二十二日向丙○公司申請汽車險理賠，丙○公司依前揭保險約
    定，於九十一年十二月四日給付保險金新臺幣（下同）三百零一萬一千八百五十
    元予甲○○（匯入甲○○臺中商業銀行，帳號000000000000號戶）
    ，於理賠後，甲○○即簽立切結書，保證於上揭自用小客車倘於領取保險給付後
    尋獲，應立即以書面通知丙○公司，並願負協助領回之義務，係為丙○公司處理
    事務之人。惟於同年十二月十四日，該自用小客車為警尋獲，警方即依車輛失竊
    紀錄通知甲○○，詎甲○○竟意圖為自己不法之利益，將上揭自用小客車領回後
    ，未依前揭約定通知丙○公司，將該車交回丙○公司，或退回保險理賠金。而於
    領回該車之翌日即九十一年十二月十五日，以二百五十萬元之價格，將該車出賣
    予李得良。嗣丙○公司人員於同年十二月十六日得知該車已由甲○○領回，即至
    甲○○住處索取該車，然甲○○向丙○公司表示欲保留該車使用，答應於同年十
    二月二十日前，返還前揭所領得之理賠金，甲○○竟於同年十二月二十日將該車
    過戶予李得良，亦未依約定返回理賠金，而損害丙○公司之財產。
二、案經丙○公司訴由臺北市政府警察局移送臺灣臺中地方法院檢察署檢察官偵查起
    訴。
    理  由
一、訊據被告甲○○對於右揭事實坦承不諱，核與告訴代理人乙○○於警訊中所指訴
    之情節相符（見偵查卷第四、五頁），且有被告所簽立之切結書、丙○公司理賠
    計算書、汽車險理賠申請書、汽車險賠款同意書、臺中市警察局車輛失竊證明單
    、汽車車輛異動登記書、汽車新領牌照登記書、進口與貨物稅完（免）稅證明書
    （車輛用）、車籍作業系統─查詢認可資料、丙○公司汽車保險自用汽車條款各
    乙份附卷可憑，足見被告自白確與事實相符。本件事證明確，被告犯行洵堪認定
    ，應予依法論科。
二、被告甲○○與告訴人丙○公司間保險契約就汽車竊盜損失保險之約定，於被保險
    汽車遭受偷竊所致之毀損滅失，告訴人對被保險人即被告負賠償之責；被保險汽
    車發生保險承保範圍內之損失，賠付後經尋獲者，被保險人得於知悉後七日內領
    回被保險汽車，並退還賠償金額。被保險人倘於領取賠款後接到尋獲被竊盜汽車
    或零、配件之通知，應立即以書面通知保險公司，並負有協助領回之義務。又被
    告於領得前揭保險理賠金後，亦曾簽立切結書，表示收受理賠金，截至領款日止
    尚未接到憲警單位或其他任何人發現該車之通知，倘於領款後接到尋獲該車之通
    知，保證立即轉告告訴人，並願負協助領回之義務，有丙○公司汽車保險自用汽
    車條款、切結書各乙紙在卷可憑。按保險法第五十三條第一項前段規定：被保險
    人因保險人應負保險責任之損失賠償請求權者，保險人得於給付賠償金額後代位
    行使被保險人對於第三人之請求權。此項法定代位權之行使，有債權移轉之效果
    ，故於保險人給付賠償金額後，被保險人對於第三人之請求權即移轉於保險人（
    參見最高法院六十九年度臺上字第九二三號判決），則保險事故發生後，保險人
    給付被保險人保險金，保險人應僅取得對於第三人損害請求權，並不因之而取得
    該被保險汽車之所有權，是告訴代理人乙○○於警訊中所指稱：告訴人於保險事
    故發生後，給付被告保險理賠金，則該自用小客車之所有權，即屬於告訴人云云
    ，尚屬無據。惟被告與告訴人間既對被保險汽車尋獲時，即應通知告訴人，負協
    助領回汽車之義務，並返還前揭保險金而保留汽車，或將汽車交予告訴人乙節既
    有約定，則被告係為告訴人處理事務之人。被告於告訴人理賠後，經警方通知領
    回該自用小客車不僅未依約定通知告訴人，且未依約定返還前揭保險金而保留汽
    車，或將汽車交予告訴人，竟將該汽車出予第三人，而為違背其任務之行為，因
    此獲得不法利益，致生損害於丙○公司財產，是核其所為，應構成刑法第三百四
    十二條第一項之背信罪。被告前於八十八年間，因妨害公務案件，經本院以八十
    八年度易字第一一六二號判處有期徒刑三月，於八十九年一月十二日執行完畢等
    情，有臺灣臺中地方法院檢察署刑案資料查註紀錄表及臺灣高等法院被告全國前
    案紀錄表各乙份在卷足憑，被告五年以內再犯本件有期徒刑以上之罪，為累犯，
    應依刑法第四十七條規定加重其刑。爰審酌被告犯罪之動機、目的為圖一己之私
    ，於領取保險理賠金三百餘萬後，復將領回之失竊車輛出售得款二百五十萬元，
    迄今仍未與告訴人和解，惟其犯後坦承犯行、態度尚佳等一切情狀，量處如主文
    所示之刑，以示懲儆。
據上論斷，應依刑事訴訟法第二百九十九條第一項，刑法第三百四十二條第一項、四
十七條，罰金罰鍰提高標準條例第一條前段，判決如主文。
中      華      民      國    九十二    年      五      月    二十八    日
                                     臺灣臺中地方法院刑事第六庭
                                         法  官  劉麗瑛
右正本證明與原本無異。
如不服本判決，應於送達後十日內向本院提出上訴狀（須附繕本），上訴於臺灣高等
法院臺中分院。
                                         書記官
中      華      民      國    九十二    年      五      月    二十八    日
附錄論罪科刑法條
刑法第三百四十二條第一項：
為他人處理事務，意圖為自己或第三人不法之利益，或損害本人之利益，而為違背其
任務之行為，致生損害於本人之財產或其他利益者，處五年以下有期徒刑、拘役或科
或併科一千元以下罰金。


司法院資訊處製作；財團法人民間司法改革基金會備份。
